臺灣高等法院高雄分院民事判決　九十年度重上字第一一四號
　　上　訴　人　甲○○
　　被上訴　人　丙○○
　　　　　　　　丁○○
　　訴訟代理人　乙○○
右當事人間回復原狀等事件，上訴人對於中華民國九十年九月二十八日臺灣澎湖地方
法院九十年重訴字第九號第一審判決提起上訴，本院判決如左：
      主      文
上訴駁回。
第二審訴訟費用由上訴人負擔。
      事實及理由
一、上訴人起訴主張：坐落澎湖縣湖西鄉○○段一四三四之二號土地（下稱系爭土地
    ），為其所有，而遭被上訴人自民國七十三年起即無權占用，並挖取砂石，破壞
    土地，侵害伊之權利。爰本於侵權行為及不當得利之法律關係，聲明：(一)原判決
    廢棄。(二)被上訴人應將系爭土地回復原狀並交還上訴人。(三)被上訴人應連帶給付
    上訴人新台幣（以下同）七百萬元等語。
二、被上訴人則以：系爭土地原為上訴人之母王許金葉所有，乙○○於七十三年間先
    徵得王許金葉之同意採取砂石使用，嗣並以七萬元向王許金葉購買，此後乙○○
    即與其子丙○○共同採取砂石，並僱用丁○○為挖土機之司機，伊等使用系爭土
    地並非無權占有等語為抗辯，爰聲明：駁回上訴。
三、上訴人主張系爭土地為其有而遭被上訴人占有使用之事實，業據提出土地登記簿
    謄本為證，且為被上訴人所不爭執，則此部分事實，可堪認為真實。又上訴人係
    主張被上訴人無權使用系爭土地，被上訴人則抗辯係經上訴人之母原所有人即上
    訴人之母王許金葉之同意，且已向王許金葉購買而受交付，並非無權占有。經查
    ，被上訴人抗辯王許金葉於七十三年十月十一日曾同意乙○○使用系爭土地，並
    於七十三年十月十五日將系爭土地出售與乙○○之事實，業據提出王許金葉與乙
    ○○訂立之土地使用同意書及買賣契約書各一紙為證，且經證人即代書張莊桂桑
    於本院檢附上開文書原本囑託澎湖地院訊問時證稱「這二份文書是我製作沒錯」
    、「依我做事的習慣，相關的當事人一定要到場，我才會幫他們寫文書，而且我
    會先確定他們要辦理事項的真意，若有不識字的當事人，除了蓋他的印章之外，
    我還會要求他加蓋指印」、「土地使用同意書這一張，印章及指印應該都是立同
    意書人王許金葉到我的代書事務所親自蓋的」、「買賣契約書這一張，製作的情
    形，也是跟土地使用同意書一樣，都是經過當事人到場同意，並親自蓋章或蓋手
    印後，文字由我處理」等語明確，而該證人與兩造間並無嫌隙，僅就訂立契約當
    時之情形為說明，應無偏頗被上訴人而為虛偽陳述之必要，其所為證言應可採信
    。再者，上訴人於澎湖地檢察署八十四年度偵字第三二二號、三五一號丙○○、
    丁○○涉嫌竊佔案中曾陳稱「我母親王許金葉是有同意丙○○他父親乙○○採砂
　　，但我現在已不同意了，我他要告竊」等語，與被上訴人抗辯曾徵得王許金葉
　　之同意使用土地之事實相符；另證人即七十三年間擔任尖山村村長之王萬福於該
　　案中亦證稱「（檢察官問：乙○○及王許金葉於七十三年間有土地買賣交易一事
　　？）是的，王許金葉有當面告訴我她有一塊地賣給乙○○」、「當時是因為有人
　　檢舉乙○○採砂石，我及管區警員到現場，查看結果是乙○○在開採王許金葉
　　賣給乙○○土地上的砂石」等語明確，此亦經本院依聲請調取上開偵查卷查明屬
　　實（該竊佔案經不起訴處確定），此證人與兩造間既無親戚關係，且係因擔任村
　　長經人檢舉乙○○砂石後，會同警員前住查證而得知有買賣情事，其所為證言
　　，應與事實相符，而可採信。
四、至上訴人雖主張上開二項文書上之指印並非王許金葉之指印，並聲請與王許金葉
    於聲請印鑑證明書時所按指印相比對，然上開文書上指印並非明顯清晰，有該二
    文書在卷可稽，自無從為比對，且證人張莊桂桑既明確證稱訂約時當事人均有親
    自到場蓋章及按指印，則指印之無從比對，亦不影響本件事實之認定。又上訴人
    於原審雖提出當事人為乙○○與甲○○之土地租賃契約書（見原審卷第五八頁）
    ，並表示係由偵查卷中所影印而來（見原審卷第七五頁），然為被上訴人所否認
    ，且經調取之上開偵查卷內並無此項文書，上訴人復無法提出原本以供調查佐證
    ，則此項影印之文書並無任何之意義，亦無從為上訴人有利之認定。另系爭土地
    在八十三年之地價為每平方公尺八十元，有土地登記簿謄本在卷可稽，核計整筆
    土地之地價，在八十三年間為九萬五千零四十元，則乙○○在十年前即七十三年
    間以七萬元之代價向王許金葉買受，就價金部分，亦無任何違反常情之處。故乙
    ○○抗辯其有經王許金葉之同意使用並買受系爭土地等情，應可採信。
五、按繼承人自繼承開始時起，除本法另有規定外，承受被繼承人財產上之一切權利
　　義務，民法第一千一百四十九條前段定有明文。本件上訴人雖於八十三年間因受
　　王許金葉之贈與而取得系爭土地之所有權，但當時系爭土地已因買賣而交由乙○
　　○占有使用，且王許金葉已於八十四年一月十九日死亡，有戶籍謄本在卷可憑（
　　見原審卷第廿二頁），上訴人復無拋棄繼承之情事，則上訴人自應承受王許金葉
　　此項因買賣關係之權利義務，而不得再對乙○○主張其為無權占有，乙○○既因
　　買賣關係受交付而占有使用系爭土地，自屬有權占有，其與被上訴人丙○○共同
　　採取砂石，並僱用被上訴人丁○○為挖土機司機，自非無法律上之原因而受利益
　　，亦無侵害上訴人之權利可言。從而，上訴人主張本於不當得利及侵權行為之法
　　律關係，請求被上訴人將系爭土地回復原狀及返還，並連帶賠償七百萬元，即屬
　　無據，應予駁回。原審為上訴人敗訴之判決，並無違誤。上訴意旨指摘原判決不
　　當，求予廢棄，並無理由，應予駁回。
六、據上論結：本件上訴為無理由，依民事訴訟法第四百四十九條第一項、第七十八
　　條，判決如主文。
中　　　華　　　民　　　國　　九十一　　年　　　四　　　月　　　九　　　日
                                      臺灣高等法院高雄分院民事第四庭
~B1審判長法官　曾錦昌
~B2法　　　官　曾玉英
~B3法　　　官　林紀元
右為正本係照原本作成。
如對本判決上訴，須於判決送達後二十日內向本院提出上訴狀，其未表明上訴理由者
，應於上訴後二十日內向本院提出上訴理由書（均須按他造當事人之人數附繕本）。
上訴時應提出委任律師或具有律師資格之人之委任狀，並依附註條文規定辦理。
中　　　華　　　民　　　國　　九十一　　年　　　四　　　月　　十一　　　日
~B法院書記官　張宗芳
附註：
民事訴訟法第四百六十六條之一：
對於第二審判決上訴，上訴人應委任律師為訴訟代理人，但上訴人或其法定代理人具
有律師資格者，不在此限。
上訴人之配偶、三親等內之血親、二親等內之姻親，或上訴人為法人、中央或地方機
關時，其所屬專任人員具有律師資格並經法院認為適當者，亦得為第三審訴訟代理人。
第一項但書及第二項情形，應於提起上訴或委任時釋明之。
                                                                        Ｋ
